---
title: "Primera Sesión"
author: "Andrés Martínez"
date: "1/27/2021"
output: html_document
---

```{r setup, include=FALSE}
knitr::opts_chunk$set(echo = TRUE)
```

## Básico Métodos Cuatitativos 

Hay $n$ obersvaciones y $k$ variables.

### Medidas básicas

Media
\begin{equation}
\overline{x}=\sum_{i=1}^{n} \frac{x_{i}}{n}
\end{equation}

Desviación estandar

\begin{equation}
s=\sum_{i=1}^{n} \sqrt{(x_{i}-\overline{x})^{2}}
\end{equation}

Varianza


\begin{equation}
s^{2}=\sum_{i=1}^{n} (x_{i}-\overline{x})^{2}
\end{equation}


En el análsis de regresión $y$ es definida como una variable aleatoria y $x$ como una predeterminada.

Las variables $x$ y $y$ son iid independientes e identicamente distribuidas.

La variable aleatoria discreta: Contabilización del evento es positiva y finita (números naturales)

La variable aleatoria continua: Contabilización del evento de forma infinita números reales.

### Probabilidad


\begin{equation}
P=\frac{Evento Favorable}{Evento Posible}
\end{equation}

Cada variable aletaoria tiene una probabilidad.

La FDP es una función  de densidad de probabilidad.


$f(x) =p=P(X=x)=1/5$

$f(x)=\frac{1}/{n}$

El proceso se distribuye de forma uniforme $U\sim(a,b)$


### Distribución Continua

$f(x)=p=P(a \leq X \leq b)$



## Ejercicio

Primer ejercicio simular datos distribución uniforme

```{r }
set.seed(123456) ## Establecer semilla

u1=runif(1000)## Establecer variable aleatoria con parámetros U(0,1) con 1000 observaciones

summary(u1)## Resumen de estadísticas

```

```{r}
hist(u1, breaks = 50, col="gold")
```

Nueva distribución uniforme

```{r}

u2=runif(1000)## Establecer variable aleatoria con parámetros U(0,1) con 1000 observaciones

summary(u2)## Resumen de estadísticas

```

```{r}
plot(u1,u1,col="blue",pch=13)## Scatter plot Stata
```

```{r}
par(mfrow=c(2,1))
hist(u1, breaks = 50, col="gold")
hist(u2, breaks = 50, col="red")


```

Crear una variable uniforme discreta




```{r}
u2dis=round(u2) ## Redondeo variable discreta
hist(u2dis, breaks = 50, col="red")
```


Colocar etiquetas

```{r}
library(base)
datos=cbind(u1,u2,u2dis)## Juntamos los datos

datos[,3]= ifelse(datos[,3]==1,"Mujer","hombre")

```

